臺灣高雄地方法院民事判決　　　　　　　　　　　　九十三年度簡上字第一七五號
　　上　訴　人　美吾華股份有限公司
　　法定代理人　甲○○
　　訴訟代理人　丁○○
　　被　上訴人　鄭清即自強皮膚.
　　　　　　　　丙○○
當事人間請求給付貨款事件，上訴人對於民國九十三年六月七日本院九十二年度雄簡
字第四０七六號第一審判決提起上訴，本院於民國九十三年十一月二十五日言詞辯論
終結，判決如下：
    主    文
原判決關於駁回上訴人後開第二項之訴及假執行之聲請與訴訟費用負擔之裁判均廢棄
。
被上訴人丙○○應給付上訴人新台幣貳拾萬肆仟柒佰元及自民國九十三年三月三十
日起至清償日止，按年息百分之五計算之利息。
上訴人其餘上訴駁回。
第一審、第二審訴訟費用由被上訴人丙○○負擔五分之三，餘由上訴人負擔。
    事實及理由
一、上訴人主張：
（一）被上訴人鄭清開設自強皮膚科泌尿科診所，於民國九十二年三月二十四日、同
      年四月一日，分別向上訴人購買藥品金額共計新台幣（下同）二十三萬四千七
      百元，並以被上訴人丙○○所簽發之付款人為第一商業銀行北高雄分行，票面
      金額二十三萬四千七百元之票號ＲＢ0000000號支票一紙（下稱系爭支
      票）支付前揭價金，詎屆期提示系爭支票，竟不獲兌現，迭經催討，被上訴人
      均置之不理，爰對於被上訴人鄭清即自強皮膚科泌尿科診所部分，依買賣之法
      律關係；對於被上訴人丙○○部分，依票據之法律關係，請求被上訴人共同給
      付上訴人二十三萬四千七百元，及自起訴狀繕本送達被告翌日起至清償日止，
      按週年利率百分之五計算之利息等語。
（二）上開藥品交易時，係上訴人之業務代表郭景利親自至自強皮膚科泌尿科診所，
      由自稱乙○○之人宣稱係該診所之藥師，並代表該診所向上訴人購買藥品，上
      訴人亦將所訂購之藥品送至該診所，倘乙○○非該診所之員工，亦未購買該藥
      品，則被上訴人鄭清為何放任乙○○以該診所之名義向上訴人購買藥品，又為
      何未將所送達之藥品退還上訴人。再參之上訴人提出之營業人銷貨退回進貨退
      出或折讓證明單上有自強診所之戳印，益徵本件藥品確係被上訴人鄭清向上訴
      人所購買。另縱被上訴人鄭清否認乙○○經其同意而向上訴人購買藥品，依民
      法第一百六十九條表見代理之規定，被上訴人鄭清亦應負給付之責。又系爭支
      票係自稱乙○○之人交給郭景利，基於票據無因性關係，被上訴人丙○○應該
      負給付之責。
二、被上訴人鄭清即自強皮膚科泌尿科診所則以：鄭清不認識丙○○，不知道本件買
    賣，也沒有簽收本件買賣之藥品，鄭清自九十一年六月起至九十二年六月止，雖
    雇用乙○○，但只是從事打掃、跑腿之行政工作，診所內購買藥品之事都是由鄭
    清本人負責，並未授權乙○○購買藥品等語，資為抗辯，並請求駁回上訴人之起
    訴。
三、被上訴人丙○○則以：第一商業銀行博愛分行來函檢附之開戶申請書、約定書係
    丙○○所書寫，當時係一位陳先生表示要幫忙辦理貸款，約定書上之印章係陳先
    生所刻，該印章還在陳先生那裡，但丙○○並未領取支票，未簽發系爭支票等語
    ，資為抗辯，並請求駁回上訴人之起訴。
四、本件原審判決駁回上訴人之請求及假執行之聲請，上訴人提起上訴，聲明不服，
    並求為判決：（一）原判決廢棄。（二）被上訴人應共同給付上訴人二十三萬四
    千七百元，及自起訴狀繕本送達被告翌日起至清償日止，按週年利率百分之五計
    算之利息。被上訴人鄭清即自強皮膚科泌尿科診所、丙○○則聲明請求駁回上訴
    人之上訴。
五、兩造爭執事項：
（一）被上訴人鄭清即自強皮膚科泌尿科診所有無於九十二年三月二十四日、同年四
      月一日，向上訴人購買藥品金額共計二十三萬四千七百元，並以系爭支票支付
      上開價金？
（二）被上訴人鄭清即自強皮膚科泌尿科診所是否應負表見代理之授權人責任？
（三）系爭支票是否為被上訴人丙○○所簽發？
六、本院之判斷：
（一）程序方面：
  １、上訴人於原審主張：被上訴人鄭清開設自強皮膚科泌尿科診所，向上訴人購買
      藥品共計二十三萬四千七百元，並以被上訴人丙○○所簽發之系爭支票支付價
      金，詎屆期提示系爭支票，竟不獲兌現，迭經催討，被上訴人均置之不理，爰
      請求被上訴人二人共同給付前揭款項等語，足見上訴人對於被上訴人丙○○部
      分，係依據票據關係請求甚明，原審認係依據買賣關係請求給付，容有誤會，
      合先敘明。
  ２、本件被上訴人丙○○經合法通知，未於言詞辯論期日到場，核無民事訴訟法第
      三百八十六條所列各款情形，爰依上訴人之聲請，由其一造辯論而為判決。
（二）被上訴人鄭清即自強皮膚科泌尿科診所有無於九十二年三月二十四日、同年四
      月一日，向上訴人購買藥品金額共計二十三萬四千七百元，並以系爭支票支付
      上開價金？
  １、上訴人主張被上訴人鄭清即自強皮膚科泌尿科診所於九十二年三月二十四日、
      同年四月一日，向上訴人購買藥品金額共計二十三萬四千七百元，並以系爭支
      票支付上開價金等事實，固據其提出電子計算機統一發票附聯二紙、系爭支票
      影本及退票理由單、營業人銷貨退回進貨退出或折讓證明單各一紙為證，惟依
      上訴人之訴訟代理人於本院自認：（問：當初向你們買貨的是何人？）業務員
      表示係自稱乙○○向我們訂貨等語（見本院九十三年八月十日準備程序筆錄）
      ；又上訴人於原審之訴訟代理人郭景利於原審亦自認：貨係乙○○訂的，系爭
      支票係乙○○交給伊，藥品也是乙○○取走等語（見原審九十三年三月二十九
      日、五月二十四日言詞辯論筆錄）；並於本院到庭證稱：當初係乙○○打電話
      到公司表示要購買一些藥品，請伊過去介紹，當時與乙○○係約在自強皮膚科
      泌尿科診所裡面門進去的辦公室，當時沒有其他人在場，伊未與自強皮膚科泌
      尿科診所之其他人員接洽，收貨款時，也係在該診所裡面門進去的辦公室，當
      時也沒有其他人在場等語（見本院九十三年九月十七日準備程序筆錄）。另證
      人乙○○亦到庭結證稱：伊曾在自強皮膚科泌尿科診所負責行政工作，幫忙鄭
      醫師買東西、跑衛生局，不包含購買藥品，（問：根據上訴人及證人表示是你
      與他們接洽買賣藥品，有何意見？）當時有一位黃姓業務表示要買這些藥品，
      他有委託伊打電話向上訴人公司訂貨，等貨物送過來後，黃姓業務員就過來搬
      貨，當時伊係與郭景利接洽，並表示係診所要用，但那些貨實際上並不是診所
      要用，而是黃姓業務員拿走，伊付款之支票係黃姓業務員拿給伊，鄭醫師並未
      指示伊購買藥品，他並不知道這件事等語（見本院九十三年九月十七日準備程
      序筆錄），足見與上訴人成立買賣契約之人並非被上訴人鄭清即自強皮膚科泌
      尿科診所，且系爭支票並非被上訴人鄭清即自強皮膚科泌尿科診所交予上訴人
      甚明。
  ２、至於上訴人雖提出電子計算機統一發票附聯二紙、系爭支票影本及退票理由單
      、營業人銷貨退回進貨退出或折讓證明單各一紙為證。然統一發票係營業人銷
      售貨物而依規定開立交予買受人之銷售憑證，其上並無買受人之簽收記錄，又
      系爭支票係乙○○交予郭景利一節，亦已據證人乙○○、郭景利證述如前，另
      營業人銷貨退回進貨退出或折讓證明單上固有「自強診所」之印戳，然均不足
      以證明被上訴人鄭清即自強皮膚科泌尿科診所有向上訴人購買上開藥品之事實
      。從而，上訴人主張被上訴人鄭清即自強皮膚科泌尿科診所向其購買前揭藥品
      ，既未另行舉證以實其說，是其上開主張自屬無據。
（三）被上訴人鄭清即自強皮膚科泌尿科診所是否應負表見代理之授權人責任？
  １、按民法第一百六十九條所謂對於他人表示為其代理人之事實，知而不為反對之
      表示者，須本人實際知其事實為前提，而本人除受通知外，以不知為原則，故
      主張此事實者，應負舉證之責。又按由自己之行為表示以代理權授與他人者，
      對於第三人應負授權人之責任，必須本人有表見之事實，足使第三人信該他人
      有代理權之情形存在，始足當之（最高法院六十八年台上字第一０八一號、六
      十年台上字第二一三０號判例意旨參照）。
  ２、上訴人雖以郭景利係前往自強皮膚科泌尿科診所，由自稱乙○○之人宣稱係該
      診所之藥師，並代表該診所向上訴人購買藥品，所訂購之藥品亦送至該診所，
      ，則被上訴人鄭清放任乙○○以該診所之名義向上訴人購買藥品，又未將所送
      達之藥品退還上訴人等情，據以主張依表見代理之規定，被上訴人鄭清即自強
      皮膚科泌尿科診所亦應負責云云。然本件買賣係乙○○打電話至上訴人公司，
      表示要購買藥品，郭景利始前往自強皮膚科泌尿科診所裡面門進去的辦公室與
      乙○○洽談，收貨款時，也係在該診所裡面門進去的辦公室，當時均無其他人
      在場，且郭景利並未與自強皮膚科泌尿科診所之其他人員接洽等情，已據證人
      郭景利證述如前，又乙○○並未提示
      經證人郭景利證述明確（見本院九十三年九月十七日準備程序筆錄），另鄭清
      並未指示乙○○購買藥品，也不知道這件事情，此亦據證人乙○○結證如上，
      是依證人郭景利、乙○○前揭證詞，足見本件買賣交易過程，被上訴人鄭清並
      無任何表見之事實。此外，上訴人復未舉證證明被上訴人鄭清有何以自己行為
      表示授予乙○○代理權或知乙○○表示為其代理人，而不為反對之表示之情，
      尚難僅憑上訴人主張前揭事實，即遽認被上訴人鄭清有何行為已足以表示以代
      理權授與他人。綜上，上訴人主張依表見代理之規定，被上訴人鄭清即自強皮
      膚科泌尿科診所應負給付之責，尚屬無據。
（四）系爭支票是否為被上訴人丙○○所簽發？
  １、系爭支票係被上訴人丙○○向第一商業銀行博愛分行開戶申請，支票開戶約定
      書係由被上訴人丙○○所書立等事實，業據被上訴人丙○○自認屬實（見原審
      卷九十三年五月二十四日言詞辯論筆錄、本院九十三年九月十七日準備程序筆
      錄），並有系爭支票及退票理由單影本、第一商業銀行博愛分行九十三年四月
      八日一博字第六十三號函暨檢附之支票存款開戶申請及往來約定書、開戶申請
      書、支票存款約定書補充條款、
      附於原審卷可稽，是此等事實，應堪認定。
  ２、被上訴人丙○○雖以：當時係一位陳先生表示要幫忙辦理貸款，約定書上之印
      章係陳先生所刻，該印章還在陳先生那裡，但丙○○並未領取支票，未簽發系
      爭支票云云。惟按發票人欄之印章如為真正，則應推定該支票亦屬真正，申言
      之，得據以判斷該支票係為發票人作成，倘主張其印章係被盜用，則被盜用之
      事實，按諸舉證責任分配之原則，轉應由為此主張者負舉證責任（最高法院六
      十九年度台上字第一三○○號判決、七十年度台上字第四三三九號判決參照）
      。又按契約書內當事人之印章如係真正，而該當事人否認係其本人所蓋或其有
      授權他人代蓋時，應由其負舉證責任（最高法院八十八年台上字第二０八七號
      判決參照）。查本件被上訴人丙○○既自認前揭支票帳戶係其本人申請設立，
      且對於系爭支票上發票人「丙○○」之印文亦不爭執其真正，則參之前揭最高
      法院判決見解，被上訴人丙○○自應就系爭支票發票人欄上「丙○○」之印文
      非其本人所蓋印一節，應負舉證責任。而被上訴人丙○○雖辯稱上情，然其係
      五十八年三月間出生，有前揭
      一月十九日申請設立，亦有前開申請書可憑，從而，被上訴人丙○○已年屆三
      十餘歲，已有相當智識及社會經驗，竟於開立支票帳戶後，任將該印鑑章交予
      他人保管，且未前往領取支票，所辯顯與常理有違，實堪置疑。此外，被上訴
      人丙○○復未提出任何證據以實其說，所辯自難採信。
  ３、從而，被上訴人丙○○辯稱：系爭支票並非其本人簽立云云，尚難憑採。
（五）綜上所述，上訴人依票據之法律關係，請求被上訴人丙○○給付二十三萬四千
      七百元，即有理由。又遲延之債務，以支付金錢為標的者，債權人得請求依法
      定利率計算之遲延利息，民法第二百三十三條定有明文。查被上訴人丙○○於
      九十三年三月二十九日庭訊時，對於本件上訴人之請求提出答辯聲明，求為判
      決駁回上訴人之起訴，足證自翌（三十）日起，已陷於給付遲延，是上訴人請
      求自九十三年三月三十日起至清償日止，按年息百分之五計算之利息，亦應予
      准許。原審就此部分為上訴人敗訴之判決，尚有未洽，上訴意旨指摘原判決此
      部分不當，求予廢棄，為有理由，應將原判決此部分廢棄，並改判如主文第二
      項所示。至於上訴人基於買賣關係，請求被上訴人鄭清即自強皮膚科泌尿科診
      所給付本件價款部分，並無理由，應予駁回。原審就此部分為上訴人敗訴之判
      決，並無違誤，上訴意旨指摘原判決此部分不當，求予廢棄，為無理由，應予
      駁回。
七、本件判決基礎已甚明確，兩造其餘攻擊防禦方法，核與判決結果不生影響，爰不
    一一論述，併予說明。
八、據上論結：本件上訴為一部有理由、一部無理由，依民事訴訟法第四百三十六條
    之一第三項、第四百四十九條第一項、第四百五十條、第四百六十三條、第三百
    八十五條第一項前段、第七十九條，判決如主文。
中      華      民      國      九十三      年     十二     月    九    日
                                台灣高雄地方法院民事第二庭
                                    審判長法官  楊富強
                                    法      官  洪碩垣
                                    法      官  蘇雅慧
右為正本係照原本作成。
本判決不得上訴。
中      華      民      國      九十三      年     十二     月   十三   日
                                    法院書記官  林宜正
